【裁判字號】    99,交抗,1024
【裁判日期】    990422
【裁判案由】    違反道路交通管理處罰條例
【裁判全文】
臺灣高等法院交通事件裁定      99年度交抗字第1024、1038號
    抗  告  人
    即受處分人  甲○○
上列抗告人違反道路交通管理處罰條例案件，不服臺灣士林地方
法院中華民國99年2月26日99年度交聲字第119、120號裁定（原
處分案號：北市裁罰字第裁22-AEY574596、AEY574597號裁決書
），提起抗告，本院裁定如下：
    主    文
抗告駁回。
    理    由
壹、按道路交通管理處罰條例所稱之汽車，包括機器腳踏車。汽
    車駕駛人，駕車行駛人行道者，處新臺幣（下同）6百元以
    上1千8百元以下罰鍰。汽車駕駛人，駕駛汽車有違反本條例
    之行為，經交通勤務警察或依法令執行交通稽查任務人員制
    止時，不聽制止或拒絕停車接受稽查而逃逸者，除按各該條
    規定處罰外，處3千元以上6千元以下罰鍰。汽車駕駛人，有
    違反道路交通管理處罰條例第45條、第60條第1項之情形者
    ，除依原條款處罰鍰外，並各記違規點數1點，道路交通管
    理處罰條例第3條第8款、第45條第6款、第60條第1項、第63
    條第1項第1款分別定有明文。再者，汽車駕駛人之行為有不
    服從指揮稽查而逃逸，當場不能或不宜攔截製單舉發者，得
    逕行舉發，而該項之逕行舉發，應記明車輛牌照號碼、車型
    等可資辨明之資料，以汽車所有人為被通知人製單舉發。道
    路交通管理處罰條例之處罰，受舉發違反道路交通管理事件
    之受處罰人，認為受舉發之違規行為應歸責他人者，應於舉
    發違反道路交通管理事件通知單應到案日期前，檢附相關證
    據及應歸責人相關證明文件，向處罰機關告知應歸責人，處
    罰機關應即另行通知應歸責人到案依法處理，逾期未依規定
    辦理者，仍依本條例各該違反條款規定處罰。道路交通管理
    處罰條例第7條之2第1項第4款、第85條第1項分別定有明文
    。
貳、原處分意旨略以：本件抗告人即受處分人甲○○所有之車號
    DZF-913號輕型機車，於民國98年11月20日下午17時40分，
    在臺北市○○路○段與立農街2段路口即臺北護理學院旁，經
    警逕行舉發有駕車行駛人行道、拒絕稽查取締而逃逸即趁員
    警拿取告發單之際加速逃逸等違規，舉發單上均註記駕駛為
    女性駕駛人。受處分人前於應到案日期前申訴，經原處分機
    關臺北市交通事件裁決所審查結果，仍認有前開違規行為，
    即各依道路交通管理處罰條例第45條第6款、第60條第1項規
    定，分別裁處罰鍰6百元、3千元，暨各依同條例第63條第1
    項第1款規定，分別記違規點數1點，計2點等情。有臺北市
    政府警察局舉發違反道路交通管理事件通知單即北市警交字
    第AEY574596、AEY574597號；臺北市交通事件裁決所違反道
    路交通管理事件裁決書即北市裁罰字第裁22-AEY574596、AE
    Y574597號可稽。
參、異議意旨略以：本件違規時間係98年11月20日下午17時40分
    許，適冬令季節之傍晚，天色早已昏暗，員警目視舉發恐有
    錯認，伊車於當日停放家中未曾外借，舉發通知單上雖註記
    駕駛人為女性，然伊為未婚男性，並無子女，亦無已當母親
    之家人，是否為他車偽、變造車牌請查明，爰對原處分不服
    ，依法聲明異議云云。
肆、原裁定認原處分機關依道路交通管理處罰條例第45條第6款
    、第60條第1項規定，分別裁處罰鍰6百元、3千元，暨依同
    條例第63條第1項規定，分別記違規點數1點，計共2點等情
    ，均屬於法有據。受處分人就原審裁定提起抗告，本院自應
    審究原處分與原審裁定是否合法正當。茲分別論述如後：
一、證人即舉發員警王博智於原審調查中證稱：伊於98年11月20
    日下午17時至19時期間，執行臺北市○○路與立農街2段路
    口即榮總1號門出口之交管勤務，伊當時站立在臺北市○○
    路○段之臺北護理學院側門前，適約下午17時40分，有1名女
    性駕駛人載2位小孩，在護理學院前之人行道上騎車，往伊
    站立之方面騎過來，伊將其攔停，問她是否知悉為何將她攔
    下，她說不知道，伊告訴她人行道不可以騎摩托車，她不斷
    重複稱：我係單親媽媽，為何要為難我等語。伊問她有無攜
    帶駕照，她表示沒有帶，伊雖有勸導她，然她一直重複前述
    ，不聽勸導，伊向她說伊僅能依法處理，因伊將舉發單放在
    護理學院外之柵欄上，準備彎腰下去拿告發單時，該駕駛人
    就加速離去，伊趕快抬頭看車號，伊確定沒有看錯車號，因
    為她距離伊不到2公尺，而且伊立即書寫在伊之告發單本封
    面，伊亦有注意該車是50CC之輕型機車，因車牌是綠底白字
    ，沒有注意廠牌、顏色等其他特徵，而顏色要從側面觀之，
    始比較清楚。伊有打電話回派出所查詢該車號之車籍地址，
    在此違規情形，記住車號是首要事項，伊再查車籍作為佐證
    ，倘有記錯車號，通常查詢結果不會有該車號，或者是輕型
    或重型不符。如車籍地址在附近，益可確定有地緣關係。本
    件機車離去之方向是往天母西路方向騎乘，伊擔任交通警察
    勤務已逾10幾年，伊於當日有戴眼鏡服勤，伊矯正後之視力
    是0.8至1.0間，當日未下雨，光線亦未很暗，且該車駕駛人
    離去時，機車與伊距離不到2公尺，所以伊有看到車號等語
    （原審99年2月5日訊問筆錄）。
二、參諸證人王博智係原處分機關舉發受處分人有前述違規行為
    之原證人，其並到庭具結擔保其供述之真實性，在負擔偽證
    罪之心理處罰狀態下，證述其於執勤時目視受處分人所有之
    機車，經駕駛人駕車行駛人行道上，並拒絕停車接受稽查而
    逃逸，嗣後證人予以舉發之過程。復無任何足以令人顯信證
    人之證述為不可採之證據存在，是證人王博智之上開證言，
    自具有相當之可信性。
三、本院觀諸卷附受處分人所提出車號DZF-913號機車之行車執
    照及外觀相片，顯示該車確為輕型機車，車牌為綠底白字，
    而車主甲○○之地址為臺北市○○路352巷15之1號，其與證
    人證述當日該機車駕駛人之逃逸路線為往天母方向相符。原
    審依職權查詢之受處分人戶籍資料，顯示受處分人甲○○前
    於94年6月5日與林怡秀結婚，雖嗣於97年10月21日離婚，惟
    兩人戶籍仍設同址，而同址尚有林怡秀所生之子女2人設籍
    ，分別為91年、94年出生，其中1人由甲○○收養、另1人為
    由林怡秀與甲○○所生。其亦與證人證述當日該機車之女性
    駕駛人載2位小孩，並自稱為單親媽媽相符等節可佐。足徵
    受處分人陳稱其未結婚，並無子女云云，顯為不實，其上開
    所辯，係圖謀卸免同意他人使用其機車而生之違規責任，故
    為虛偽之陳述甚明，自不足採。
四、綜上所論，本件受處分人所有之上開機車，確有如舉發及原
    處分意旨所指之違規事實，原審因認原處分機關依道路交通
    管理處罰條例第45條第6款、第60條第1項規定，分別裁處罰
    鍰6百元、3千元，及依同條例第63條第1項規定，分別記違
    規點數1點，計2點。均屬於法有據，予以駁回受處分人異議
    。經核尚無違誤。
伍、抗告意旨略以：證人即舉發員警王博智固證稱機車係騎往天
    母方向，惟往天母方向有多端，是僅憑車輛登記地址，即斷
    定有地緣關係，實屬牽強，而車牌為綠底白字，係全國輕型
    機車統一顏色，非受處分人車輛所獨有之顏色，本件無舉證
    照片，證人所證是否屬實，非無疑問，自難憑單一證詞，即
    遽為受處分人不利之認定。且原審亦未經受處分人同意，即
    私自調閱受處分人隱私資料，致隱私權受侵害，而受處分人
    因自身私事與本件交通違規無關，始為敷衍之陳述，並非刻
    意隱瞞，縱使受處分人部分供述有誤，亦難證明受處分人有
    將該車輛外借，為此提起抗告云云。職是，本院茲審究抗告
    有無理由如後：
一、受處分人甲○○所有之車號DZF-913號輕型機車，前於98年
    11月20日下午17時40分，在臺北市○○路○段與立農街2段路
    口之臺北護理學院旁，經警逕行舉發有駕車行駛人行道、拒
    絕稽查取締而逃逸即趁員警拿取告發單之際加速逃逸等違規
    ，舉發單上均註記駕駛為女性駕駛人等情，業據證人即舉發
    員警王博智於原審調查中證稱綦詳。而證人即舉發員警王博
    智與受處分人間並無嫌隙，並於原審具結擔保其供述之真實
    性，在負擔偽證罪之心理處罰狀態所為之證述，自較無庸負
    偽證責任之受處分人所述可採，且復無任何足以令人顯信證
    人之證述為不可採之證據存在，該證言自具有相當之可信性
    ，是其上開證詞，即屬可信。
二、本件舉發固未附照片，惟因囿於當場舉發而未以科學儀器照
    相採證，或礙於手動照相而未能即時拍攝違規情節，立法者
    未明文限制或排除「舉發警員目睹、耳聞」之證據能力，或
    其證述內容對於違規事實之證明力。此觀立法者以明文立法
    方式，容許執行交通稽查員警可當場舉發，採當場舉發者，
    並無相類於逕行舉發之採證限制，必須以科學儀器照相採證
    （參照道路交通管理處罰條例第7條、第7條之2規定）。準
    此，取締員警就交通違規事實之親身經歷見聞，當足可作為
    此類交通事件違規事實之證據，而要非所有交通違規事件，
    未經科學儀器照相採證者，均不能加以認定。且本件舉發員
    警因將舉發單置於臺北護理學院外之柵欄上，當其彎腰下去
    拿告發單時，該駕駛人即加速離去，於此緊急狀況下，自難
    以苛責舉發員警須當場以科學方式採證。況一般執行警員就
    交通違規取締受有專門訓練，對於用路權人之動態路線，自
    能注意之，而可明確掌握，其誤判之可能性極低，是受處分
    人認本件舉發員警證詞不可採信云云，要無足採。
三、受處分人雖以前詞置辯，惟受處分人地址為臺北市○○路35
    2巷15之1號，其往天母方向有多端，亦無礙於該地址確與天
    母有地緣關係之事實，自足作為本件交通違規與否之佐證。
    且證人即舉發員警王博智亦證稱：伊不可能記錯本件機車之
    車牌號碼，因記錯車號，通常無法查詢該車號，或是輕型或
    重型不符等語。是本件機車車號及車型，經證人即舉發員警
    王博智所確認，其足作為不利於受處分人之認定。再者，法
    院為發現真實之必要，自得依職權調查證據。原審依職權職
    權查詢之受處分人戶籍資料，顯示受處分人甲○○前於94年
    6月5日與林怡秀結婚，嗣於97年10月21日離婚，兩人戶籍設
    於同址，該同址尚有林怡秀所生之子女2人設籍等情。其足
    認受處分人所證不實，益徵受處分人所辯，顯有疑義。準此
    ，足認受處分人甲○○所有之車號DZF-913號輕型機車確有
    上開違規情事，受處分人上開所辯，即無足採。
陸、綜上所論，受處分人上開所辯，尚不足採，原裁定認事用法
   ，經核並無不合。抗告人抗告意旨，仍執前詞，指摘原裁定
   不當，為無理由，應予駁回。
據上論斷，應依道路交通管理處罰條例第89條、道路交通案件處
理辦法第26條及刑事訴訟法第412條，裁定如主文。
中    華    民    國    99    年    4    月    22    日
                  刑事第五庭審判長法  官  高明哲
                                  法  官  劉秉鑫
                                  法  官  林洲富
以上正本證明與原本無異。
不得再抗告。
                                  書記官  楊秋鈴
中    華    民    國    99    年    4     月    23    日

司法院資訊處製作；財團法人民間司法改革基金會備份。
